【裁判字號】    97,上易,97
【裁判日期】    970721
【裁判案由】    竊盜
【裁判全文】
臺灣高等法院花蓮分院刑事判決          97年度上易字第97號
上  訴  人
即  被  告  甲○○
上列上訴人因竊盜案件，不服臺灣臺東地方法院中華民國97年6
月4日97年度易字第86號第一審判決（起訴案號：臺灣臺東地方
法院檢察署97年度偵字第609號），提起上訴，本院判決如下：
    主  文
上訴駁回。
    理  由
一、按「上訴書狀應敘述具體理由」，民國96年7月4日修正公布
    之刑事訴訟法第361條第2項定有明文，此屬提起第二審上訴
    應具備之程式。又「第二審法院認為上訴書狀未敘述理由或
    上訴有第362條前段之情形者，應以判決駁回之。」同法第
    367 條前段亦有明文。而所謂具體理由，必係依據卷內既有
    訴訟資料或提出新事證，指摘或表明第一審判決有何採證認
    事、用法或量刑等足以影響判決本旨之不當或違法，而構成
    應予撤銷之具體事由，始克當之（例如：依憑證據法則具體
    指出所採證據何以不具證據能力，或依憑卷證資料，明確指
    出所為證據證明力之判斷如何違背經驗、論理法則），若僅
    泛言原判決認定事實錯誤、違背法令、量刑失之過重或輕縱
    ，而未依上開意旨指出具體事由，或形式上雖已指出具體事
    由，然該事由縱使屬實，亦不足以認為原判決有何不當或違
    法者（例如：對不具有調查必要性之證據，法院未依聲請調
    查亦未說明理由，或援用證據不當，但除去該證據仍應為同
    一事實之認定），皆難謂係具體理由，俾與第二審上訴制度
    旨在請求第二審法院撤銷、變更第一審不當或違法之判決，
    以實現個案救濟之立法目的相契合（最高法院97年度臺上字
    第892號判決要旨參照）。故上訴人之上訴書狀或補提之上
    訴理由書，雖敘述上訴理由，倘未具體敘述第一審判決有何
    上述違法、不當情形，其上訴即不符合上訴之法定要件。
二、上訴人即被告不服原判決，提起上訴，其上訴意旨略以：上
    訴人為重度智能障礙患者，其智能僅如幼稚園般，且家裡從
    事資源回收，對路上看板是否為無主物或他人拋棄物委實不
    知，也無法分辨，其拿取時應欠缺辨識其行為是否違法之能
    力；又以上訴人之身心狀況，其辨識能力也應顯較常人為低
    ，而有刑法第19條第1項或第2項減免其刑規定之適用；縱上
    訴人有辨識能力，原審雖僅判決三個月有期徒刑，並可易科
    罰金，但上訴人家境不佳，實無能力負擔，故懇請能從輕量
    刑云云。惟查原審依被告於各程序中之自白並佐以證人即被
    害人曾榮宗、證人即員警張基峰之證述、贓物認領保管單1
    紙、現場照片4張、扣案之尖嘴鉗1支等補強證據，認被告確
    有本件竊盜犯行，核其採證認事並無違誤。又被告於原審簡
    式審判期日業已自白其犯行，並表示瞭解偷竊之意義及不得
    不告而取他人之物（原審卷頁25），足認被告於行為時有辨
    識其行為違法及依其辨識而為行為之能力，是並無刑法第19
    條之適用。原審之量刑復已審酌被告領有中華民國殘障手冊
    、本件犯罪之動機、被害人之損害輕微、犯罪所生之危害不
    高等情，依刑法第59條規定酌減其刑至最低法定刑以下，經
    核亦屬妥適。被告雖以前揭理由求為輕判，然未具體指摘原
    判決認定事實及適用法律有何不當或違法，構成應予撤銷改
    判之具體事由，揆諸前開說明，顯與刑事訴訟法第361條第2
    項規定上訴書狀所應具備之「具體理由」未合，其上訴即屬
    違背法律上之程式，爰不經言詞辯論，逕予駁回。
據上論斷，應依刑事訴訟法第367條前段、第372條，判決如主文
。
中    華    民    國    97    年    7     月    21    日
                  刑事庭審判長法  官   謝 志 揚
                              法  官   許 仕 楓
                              法  官   林 慶 煙
以上正本證明與原本無異。
本件判決不得上訴。
                              書記官   林 明 智
中    華    民    國    97    年    7     月    21    日


司法院資訊處製作；財團法人民間司法改革基金會備份。
